【裁判字號】    97,訴,1170
【裁判日期】    970630
【裁判案由】    毒品危害防制條例
【裁判全文】
臺灣臺北地方法院刑事判決              97年度訴字第1170號
公  訴  人  臺灣臺北地方法院檢察署檢察官
被      告  甲○○
                    （另案在臺灣臺北監獄執行中）
上列被告因毒品危害防制條例案件，經檢察官提起公訴（97年度
撤緩偵字第95號），於本院準備程序進行中，被告先就被訴事實
為有罪之陳述，經本院告以簡式審判之要旨，經當事人同意，合
議庭裁定由受命法官獨任進行簡式審判程序，判決如下：
    主  文
甲○○施用第一級毒品，累犯，處有期徒刑拾月。扣案注射針筒
壹支沒收。
    事  實
一、甲○○曾因施用毒品案件：(一)經本院以87年度訴字第505 號
    裁定送觀察、勒戒，因經評估有繼續施用毒品之傾向，復以
    同案號裁定令入戒治處所施以強制戒治，嗣強制戒治期間屆
    滿3 月，因認無繼續強制戒治之必要，乃經本院以同案號裁
    定停止戒治，所餘期間付保護管束，嗣保護管束期滿未經撤
    銷，本院乃依修正前毒品危害防制條例第35條第3 款規定，
    於民國88年12月2 日以87年度訴字第505 號刑事判決免刑，
    嗣於89年1 月21日確定在案；(二)甲○○仍未戒除毒癮，於93
    年3 月某日起至同年9 月23日某時止，多次施用第一級毒品
    海洛因，經本院以93年度訴字第591 號刑事判決判處有期徒
    刑8 月，嗣經臺灣高等法院以93年度上訴字第3522號駁回上
    訴確定在案；又於93年9 月24日下午3 時許回溯前96小時內
    某時施用第二級毒品安非他命，經本院以93年度簡字第2810
    號判處有期徒刑5 月確定。上開2 罪經本院以94年度聲字第
    590 號裁定合併定應執行有期徒刑1 年1 月確定。嗣因中華
    民國96年度罪犯減刑條例公布施行，又經本院以96年度聲減
    字第633 號裁定分別減為有期徒刑4 月、2 月又15日，合併
    應執行有期徒刑6 月確定。
二、另外，甲○○前於82年間，因違反肅清煙毒條例及麻醉藥品
    管理條例案件，經本院82年度訴字第1994號刑事判決判處有
    期徒刑3 年2 月、6 月，應執行有期徒刑3 月4 月確定，自
    83年5 月12日入監執行至84年11月3 日假釋出獄，惟於假釋
    期間，因：(一)於86年間，因公共危險及違反麻醉藥品管理條
    例等案件，經臺灣士林地方法院以86年度訴字第586 號刑事
    判決分別判處有期徒刑1 年2 月、有期徒刑5 月，應執行有
    期徒刑1 年5 月確定；於87年間，因妨害自由及違反電信法
    案件，經臺灣高等法院87年度上訴字第1784號刑事判決各判
    處有期徒刑4 月、有期徒刑2 月，應執行有期徒刑6 月確定
    ；上開4 罪，經臺灣高等法院以88年度聲字第922 號裁定應
    執行有期徒刑1 年11月確定；(二)復於87年間，因違反藥事法
    案及麻醉藥品管理條例等案件，經本院以87年度訴字第505
    號刑事判決各判處有期徒刑5 月、有期徒刑5 年2 月，合併
    應執行有期徒刑5 年6 月，其中違反麻醉藥品管理條例案件
    暨定應執行刑部分，經臺灣高等法院以89年度上訴字第142
    號刑事判決撤銷原判決判處有期徒刑5 年2 月，並經最高法
    院以89年度臺上字第52 59 號刑事判決駁回上訴確定；上開
    2 罪，嗣經臺灣高等法院以89年度聲字第922 號裁定應執行
    有期徒刑5 年5 月確定，同時將前案假釋撤銷。甲○○乃於
    87年6 月12日入監執行殘刑有期徒刑1 年8 月19日，並自89
    年9 月13日起接續執行上開因違反因公共危險、妨害自由及
    違反麻醉藥品管理條例、電信法等案件所應執行之有期徒刑
    1 年11月，再自91年7 月29日起接續執行上開因違反藥事法
    案及麻醉藥品管理條例等案件所應執行之有期徒刑5 年5 月
    。嗣甲○○於92年8 月20日再度假釋出監並付保護管束，惟
    甲○○於假釋期間，又於93年間犯前揭2 件施用毒品案件，
    假釋復經撤銷。甲○○遂於94年1 月4 日入監執行殘刑3 年
    8 月6 日。嗣因中華民國96年度罪犯減刑條例公布施行，首
    揭肅清煙毒條例、麻醉藥品管理條例2 罪，經本院以96年度
    聲減字第63 3號裁定分別減為有期徒刑1 年7 月、3 月，應
    執行有期徒刑1 年9 月；前述(一)所示4 罪，分別減為7 月、
    2 月又15日、2 月、1 月，應執行有期徒刑11月；前述(二)所
    示違反藥事之法罪經同裁定減為有期徒刑2 月又15日後，與
    麻醉藥品條例之罪合併應執行有期徒刑5 年4 月確定。
三、甲○○乃於94年1 月4 日入監接續執行上開各罪，甫於96年
    7 月27日因減刑後之刑執行完畢出監。詎甲○○仍未戒除毒
    癮，復基於施用第一級毒品海洛因之犯意，於96年9 月5 日
    某時，在其位於臺北市○○區○○街256 巷3 號之住處內，
    以注射針筒注射靜脈之方式，施用第一級毒品海洛因1 次。
    嗣經警於同年月6 日上午11時許，在臺北市○○區○○街25
    6 巷3 號前查獲，並扣得注射針筒1 支。
四、案經臺北市政府警察局中山分局移請臺灣臺北地方法院檢察
    署檢察官偵查起訴，於本院準備程序進行中，甲○○先就被
    訴事實為有罪之陳述，經合議庭裁定由受命法官獨任進行簡
    式審判程序。
    理  由
一、認定事實所憑之證據及理由：
  (一)前開犯罪事實，業據被告甲○○於偵訊及本院審理中坦承不
    諱（見96年度毒偵字第2832號卷第89頁、本院卷第23頁、第
    25頁反面），被告為警查獲後所採集之尿液，經以氣相層析
    質譜儀檢驗結果，確呈嗎啡陽性反應，此有臺灣尖端先進生
    技醫藥股份有限公司濫用藥物檢驗報告附卷可考（見96年度
    毒偵字第2832號卷第68頁）；按海洛因經注射入人體後，約
    80％於24小時內自尿液中排出，尿液中能否驗出嗎啡陽性反
    應與其投與量、投與途徑、採尿時間、個人體質及檢驗方法
    之靈敏度有關，一般而言，人體代謝物嗎啡之平均可檢出時
    限約為26小時，業經行政院衛生署藥物食品檢驗局於81 年9
    月8 日以藥檢字第8114885 號函示明確，為本院職務上所已
    知之事實。據此足認本案被告確於為警採尿前26小時內，有
    施用海洛因之犯行無誤。綜上，堪認被告自白與事實相符，
    可以採信。
  (二)又查被告曾因施用毒品案件，經本院以87年度訴字第505 號
    裁定送觀察、勒戒，因經評估有繼續施用毒品之傾向，復以
    同案號裁定令入戒治處所施以強制戒治，嗣強制戒治期間屆
    滿3 月，因認無繼續強制戒治之必要，乃經本院以同案號裁
    定停止戒治，所餘期間付保護管束，嗣保護管束期滿未經撤
    銷，本院乃依修正前毒品危害防制條例第35條第3 款規定，
    於民國88年12月2 日以87年度訴字第505 號刑事判決免刑，
    嗣於89年1 月21日確定在案；又於93年3 月某日起至同年9
    月23日某時止，多次施用第一級毒品海洛因，經本院以93年
    度訴字第591 號刑事判決判處有期徒刑8 月，嗣經臺灣高等
    法院以93年度上訴字第3522號駁回上訴確定在案；再於93年
    9 月24日下午3 時許回溯前96小時內某時施用第二級毒品安
    非他命，經本院以93年度簡字第2810號判處有期徒刑5 月確
    定；上開2 罪經本院以94年度聲字第590 號裁定合併定應執
    行有期徒刑1 年1 月確定等情，有臺灣高等法院被告前案紀
    錄表附卷可參（見本院卷第27至43頁）。按毒品危害防制條
    例於92年7 月9 日修正公布，自93年1 月9 日施行，其中第
    20條、第23條將施用毒品之刑事處遇程序，區分為「初犯」
    及「5 年內再犯」、「5 年後再犯」；依其立法理由之說明
    ：「初犯」，經觀察、勒戒或強制戒治後，應為不起訴處分
    或不付審理之裁定；經觀察、勒戒或強制戒治執行完畢釋放
    後，「5 年內再犯」者，因其再犯率甚高，原實施之觀察、
    勒戒及強制戒治既已無法收其實效，爰依法追訴或裁定交付
    審理。至於經觀察、勒戒或強制戒治執行完畢釋放後，「5
    年後再犯」者，前所實施之觀察、勒戒或強制戒治已足以遮
    斷其施用毒品之毒癮，為期自新及協助其斷除毒癮，仍適用
    「初犯」規定，先經觀察、勒戒或強制戒治之程序；從而依
    修正後之規定，僅限於「初犯」及「5 年後再犯」2 種情形
    ，始應先經觀察、勒戒或強制戒治程序；倘被告於5 年內已
    再犯，經依法追訴處罰，縱其第3 次（或第3 次以上）再度
    施用毒品之時間，在初犯經觀察、勒戒或強制戒治執行完畢
    釋放5 年以後，已不合於「5 年後再犯」之規定，且因已於
    「5 年內再犯」，顯見其再犯率甚高，原實施觀察、勒戒或
    強制戒治，已無法收其實效，即應依該條例第條處罰（最高
    法院95年度第7 次刑事庭會議著有決議可資參照）。是被告
    於前次強制戒治執行完畢釋放後5 年內之93年曾再犯2 件施
    用毒品之罪，則被告雖於5 年以後始犯本件施用毒品犯行，
    揆諸前揭最高法院決議要旨，本件亦無庸再送觀察勒戒、強
    制戒治，應逕科以刑罰。
  (三)綜上，本案事證明確，被告施用第一級毒品海洛因之犯行，
    應堪認定，應依法論罪科刑。
二、論罪科刑之依據：
  (一)核被告所為，係犯毒品危害防制條例第10條第1 項施用第一
    級毒品罪。其持有第一級毒品海洛因之低度行為為施用海洛
    因之高度行為所吸收，不另論罪。查被告於82年間，因違反
    肅清煙毒條例及麻醉藥品管理條例案件，經本院82年度訴字
    第1994號刑事判決判處有期徒刑3 年2 月、6 月，應執行有
    期徒刑3 月4 月確定，自83年5 月12日入監執行至84年11月
    3 日假釋出獄，惟於假釋期間，因：(一)於86年間，因公共危
    險及違反麻醉藥品管理條例等案件，經臺灣士林地方法院以
    86年度訴字第586 號刑事判決分別判處有期徒刑1 年2 月、
    有期徒刑5 月，應執行有期徒刑1 年5 月確定；於87年間，
    因妨害自由及違反電信法案件，經臺灣高等法院87年度上訴
    字第1784號刑事判決各判處有期徒刑4 月、有期徒刑2 月，
    應執行有期徒刑6 月確定；上開4 罪，經臺灣高等法院以88
    年度聲字第922 號裁定應執行有期徒刑1 年11月確定；(二)復
    於87年間，因違反藥事法案及麻醉藥品管理條例等案件，經
    本院以87年度訴字第505 號刑事判決各判處有期徒刑5 月、
    有期徒刑5 年2 月，合併應執行有期徒刑5 年6 月，其中違
    反麻醉藥品管理條例案件暨定應執行刑部分，經臺灣高等法
    院以89年度上訴字第142 號刑事判決撤銷原判決判處有期徒
    刑5 年2 月，並經最高法院以89年度臺上字第5259號刑事判
    決駁回上訴確定；上開2 罪，嗣經臺灣高等法院以89年度聲
    字第922 號裁定應執行有期徒刑5 年5 月確定，同時將前案
    假釋撤銷；被告乃於87年6 月12日入監執行殘刑有期徒刑1
    年8 月19日，並自89年9 月13日起接續執行上開因違反因公
    共危險、妨害自由及違反麻醉藥品管理條例、電信法等案件
    所應執行之有期徒刑1 年11月，再自91年7 月29日起接續執
    行上開因違反藥事法案及麻醉藥品管理條例等案件所應執行
    之有期徒刑5 年5 月；嗣被告於92年8 月20日再度假釋出監
    並付保護管束，惟被告於假釋期間，又於93年間犯前揭2 件
    施用毒品案件，假釋復經撤銷；被告遂於94年1 月4 日入監
    執行殘刑3 年8 月6 日及前揭2 件施用毒品之刑；嗣因中華
    民國96年度罪犯減刑條例公布施行，首揭肅清煙毒條例、麻
    醉藥品管理條例2 罪，經本院以96年度聲減字第633 號裁定
    分別減為有期徒刑1 年7 月、3 月，應執行有期徒刑1 年9
    月；前述(一)所示4 罪，分別減為7 月、2 月又15日、2 月、
    1 月，應執行有期徒刑11月；前述(二)所示違反藥事之法罪經
    同裁定減為有期徒刑2 月又15日後，與麻醉藥品條例之罪合
    併應執行有期徒刑5 年4 月；前述93年2 件毒品之罪則分別
    減為有期徒刑4 月、2 月又15日，合併應執行有期徒刑6 月
    確定；被告於94年1 月4 日入監接續執行上開各罪，甫於96
    年7 月27日因減刑後之刑執行完畢出監等情，亦有臺灣高等
    法院被告前案紀錄表附卷足徵（見本院卷第27至43頁），是
    被告於前次徒刑之執行完畢後，5 年以內故意再犯本件有期
    徒刑以上之罪，為累犯，應依法加重其刑。
  (二)爰審酌：(1)被告曾因施用毒品而觸法，經觀察勒戒、強制戒
    治執行完畢及多次刑罰處罰，仍再犯本件施用毒品之罪，顯
    無戒毒之決心，且施用毒品非但戕害身心，亦可能因此危害
    社會秩序，損害非輕；(2)被告有前述多起犯罪前科紀錄，素
    行不良；(3)但被告於偵訊及本院審理中均能坦承犯行，庭訊
    時態度尚可等一切情狀，量處有期徒刑10月，以示懲儆。
  (三)末查，扣案注射針筒1 支，係被告所有、供施用海洛因犯罪
    所用之物，業據被告供明在卷（見本院卷第25頁反面），爰
    依刑法第38條第1 項第2 款規定，併予宣告沒收。
據上論斷，應依刑事訴訟法第273 條之1 第1 項、第299 條第1
項前段，毒品危害防制條例第10條第1 項，刑法第11條前段、第
47條第1 項、第38條第1 項第2 款，判決如主文。
本案經檢察官永欽到庭執行職務。
中    華    民    國    97    年    6     月    30    日
                  刑事第六庭  法  官  林晏如
上正本與原本無異。
如不服本判決，應於判決送達後10日內，向本院提出上訴狀。
                              書記官  楊盈茹
中    華    民    國    97    年    7     月    1     日
附錄本案論罪科刑法條全文：
毒品危害防制條例第10條
施用第一級毒品者，處 6 月以上 5 年以下有期徒刑。
施用第二級毒品者，處 3 年以下有期徒刑。


司法院資訊處製作；財團法人民間司法改革基金會備份。
